【裁判字號】    99,易,2261
【裁判日期】    991210
【裁判案由】    恐嚇取財等
【裁判全文】
臺灣高雄地方法院刑事判決              99年度易字第2261號
公  訴  人  臺灣高雄地方法院檢察署檢察官
被      告  吳昕縈原名吳室蓉.
上列被告因恐嚇取財等案件，經檢察官提起公訴（99年度偵字第
21852 號）及移送併辦（99年度偵字第27809 號），被告於本院
準備程序中為有罪之陳述，經本院合議庭裁定由受命法官依簡式
審判程序獨任審理，判決如下：
    主  文
吳昕縈幫助犯恐嚇取財罪，處有期徒刑月，如易科罰金，以新
臺幣壹仟元折算壹日。
    事  實
一、吳昕縈明知國內社會上層出不窮之擄鴿勒贖集團或不法份子
    為掩飾其不法行徑，隱匿其不法所得，避免執法人員之追究
    及處罰，常蒐購並使用他人帳戶進行存、提款與轉帳等行為
    ，在客觀上可以預見一般取得他人帳戶使用之行徑，常與實
    施財產犯罪所需有密切關聯，竟以縱有人持其存款帳戶作為
    恐嚇取財之犯罪工具，亦不違其本意之幫助恐嚇取財犯意，
    於民國98年10月下旬某日，在高雄市新興區○○○路「麥當
    勞速食店」前，將其所申請第一商業銀行林園分行（下稱第
    一銀行）帳號：00000000000 號帳戶之存摺、提款卡及密碼
    ，交付予年籍、姓名均不詳自稱「黃主任」之成年男子，供
    該「黃主任」及其所屬之擄鴿勒贖集團使用。嗣該擄鴿勒贖
    集團於取得吳昕縈上開第一銀行帳戶之存摺、提款卡及密碼
    後，遂共同意圖為自己不法之所有，基於恐嚇取財之犯意聯
    絡，分別為下列恐嚇取財犯行：(一)由該集團之某不詳成員在
    不詳時、地以不詳方法取得周良諭所有之賽鴿1 隻，再於99
    年2 月18日下午2 時6 分許，依賽鴿腳環上所記載之電話號
    碼撥打電話向周良諭恫稱：須匯款新臺幣（下同）8,010 至
    吳昕縈上開第一銀行帳戶，始可取回鴿子等語，使周良諭因
    恐其賽鴿遭殺害，而心生畏懼，然因即時發覺有異，而未依
    指示匯款，該擄鴿勒贖集團始未能得逞；(二)復由該集團之某
    不詳成員在不詳時、地以不詳方法取得黃福安所有之賽鴿 2
    隻，再於99年2 月18日下午2 時54分許，依賽鴿腳環上所記
    載之電話號碼撥打電話向黃福安恫稱：須匯款9,000 元至吳
    昕縈上開第一銀行帳戶，始可取回鴿子等語，使黃福安因恐
    其賽鴿遭殺害，而心生畏懼，遂依該擄鴿勒贖集團成員之指
    示，匯款9,000 元至吳昕縈上開第一銀行帳戶，隨即遭提領
    一空。嗣經周良諭、黃福安報警處理，始循線查獲上情。
二、案經周良諭訴由高雄縣政府警察局岡山分局移送臺灣高雄地
    方法院檢察署檢察官偵查起訴暨移送併辦。
    理  由
一、本件被告吳昕縈所犯為死刑、無刑徒刑或最輕本刑為3 年以
    上有期徒刑以外之罪，其於準備程序中就被訴犯罪事實，為
    有罪之陳述，經法官告知簡式審判程序之旨，並聽取當事人
    之意見後，依刑事訴訟法第273 條之1 第1 項規定，本院合
    議庭裁定由受命法官獨任進行簡式審判程序，合先指明。
二、上揭犯罪事實，業據被告吳昕縈於本院審理時坦承不諱（見
    本院易字卷第16、22頁）；而與證人即被害人周良諭、黃福
    安於警詢時證述；渠等遭擄鴿勒贖集團成員以犯罪事實所示
    之方法恐嚇取財等情節，均參核相符（見警1 卷第22至24頁
    ，警2 卷第12、13頁）。此外，並有第一銀行林園分行99年
    4 月7 日一林園字第56號函附被告上開第一銀行帳戶之開戶
    基本資料、存提明細表各1 份、（被害人周良諭部分）屏東
    縣政府警察局東港分局龍興派出所受理刑事案件報案三聯單
    、受理各類案件紀錄表、受理詐騙帳戶通報警示簡便格式表
    、內政部警政署反詐騙案件紀錄表各1 份、（被害人黃福安
    部分）移送機關壽天派出所受理刑事案件報案三聯單、受理
    各類案件紀錄表、刑案紀錄表各、永安鄉農會自動櫃員機交
    易明細表各1 份等證物附卷可稽（見警1 卷第16至18、26至
    29頁，警2 卷第14、27至29頁）。是本件被告之自白，與卷
    內之積極事證均互核相符，應堪採認為真實。
三、按金融帳戶為個人之理財工具，而政府開放金融業申請設立
    後，金融機構大量增加，一般民眾皆可以存入最低開戶金額
    之方式自由申請開設金融帳戶，並無任何特殊之限制，因此
    一般人申請存款帳戶極為容易而便利，且得同時在不同金融
    機構申請多數存款帳戶使用，故除非充作犯罪使用，並藉此
    躲避警方追緝，一般正常使用之存款帳戶，並無向他人租用
    或購買帳戶存摺等物，而使用他人帳戶之必要，此為一般人
    日常生活所熟知之常識。何況，金融存款帳戶，攸關存戶個
    人財產權益，專屬性甚高，衡諸常理，若非與本人有密切關
    係，不可能提供個人帳戶供他人使用，縱有交付個人帳戶給
    他人使用之特殊情形，亦必會瞭解他人使用帳戶之目的始行
    提供，參以坊間報章雜誌及新聞媒體報導，對於擄鴿勒贖集
    團以擄鴿勒贖方式對參與賽鴿者勒贖金錢及擄鴿勒贖集團經
    常需收購他人金融帳戶，以隱匿渠等恐嚇取財犯罪之不法行
    徑，規避檢警等執法人員之查緝，類此在社會上層出不窮之
    案件，亦迭經報導及再三披露，而被告吳昕縈乃心智健全之
    成年人，自能預見將金融機構之帳戶交付給不詳人士使用，
    有可能遭該不詳人士利用為與財產有關之犯罪工具，竟仍提
    供給該不詳人士使用，足認被告確有幫助他人實施恐嚇取財
    犯罪之不確定故意甚明。從而，本案事證明確，被告犯行堪
    以認定，應依法論科。
四、刑法上之幫助犯，係對於犯罪與正犯有共同之認識，而以幫
    助之意思，對於正犯資以助力，而未參與實施犯罪之行為者
    而言。如未參與實施犯罪構成要件之行為，且係出於幫助之
    意思提供助力，即屬幫助犯，而非共同正犯。本件被告吳昕
    縈基於幫助恐嚇取財之不確定故意，提供其所申辦上開第一
    銀行帳戶之存摺、提款卡及密碼予「黃主任」及其所屬之不
    法擄鴿勒贖集團，雖使該集團成員得基於恐嚇取財之犯意聯
    絡，向被害人周良諭、黃福安恫稱：須付款始可取回鴿子等
    語，致使被害人2 人均心生畏懼，其中被害人黃福安依指示
    匯款至其指定之上開第一銀行帳戶內，而遂行恐嚇取財之犯
    行，被害人周良諭部分則未能得逞，惟被告單純提供帳戶供
    人使用之行為，並不等同於向被害人2 人為恐嚇取財之行為
    ，且亦無證據證明被告有參與恐嚇取財犯行之構成要件行為
    ，是揆諸前揭說明，核被告所為，係犯刑法第30條第1 項前
    段、第346 條第3 項、第1 項之幫助恐嚇取財未遂罪及同法
    第30條第1 項前段、第346 條第1 項之幫助恐嚇取財罪。又
    被告以一提供上開第一銀行帳戶存摺、提款卡及密碼之行為
    ，幫助擄鴿勒贖集團為上開恐嚇取財未遂及恐嚇取財犯行，
    屬一行為觸犯數同一罪名之同種想像競合犯，應依刑法第55
    條規定，僅論以一幫助恐嚇取財罪（臺灣高等法院暨所屬法
    院96年法律座談會刑事類提案第7 號研討結果參照）。被告
    並未實際參與恐嚇取財犯行，所犯情節較正犯輕微，應依刑
    法第30條第2 項規定，減輕其刑。爰審酌被告任意將自己上
    開第一銀行帳戶之存摺、提款卡及密碼提供給自稱「黃主任
    」之不詳男子及其所屬之擄鴿勒贖集團使用，使被害人周良
    諭、黃福安遭恐嚇取財，其中被害人黃福安更受有9,000 元
    之財產損失，並造成國家查緝犯罪之困難，破壞社會金融秩
    序，所為並非可取，然念其犯後能於本院審理時坦承犯行，
    態度尚可，暨考量其犯罪動機、目的、手段、生活狀況等一
    切情狀，量處如主文所示之刑，並諭知如易科罰金之折算標
    準，以資懲儆。
五、至被告吳昕縈所有供本件恐嚇取財匯款使用之上開第一銀行
    帳戶之存摺、提款卡，雖係被告所有幫助犯罪所用之物，惟
    既未扣案，且上揭帳戶業經警方查明係供恐嚇取財匯款所用
    ，應遭該擄鴿勒贖集團放棄使用而丟棄滅失，為免日後執行
    之困難，爰不另為沒收之宣告，附此敘明。
據上論斷，應依刑事訴訟法第273 條之1 第1 項、第284 條之 1
、第299 條第1 項前段，刑法第30條第1 項前段、第2 項、第34
6 條第1 項、第3 項、第55條、第41條第1 項前段，刑法施行法
第1 條之1 ，判決如主文。
本案經檢察官盧葆清到庭執行職務。
中    華    民    國    99    年    12    月    10    日
                      刑事第五庭      法  官  陳盈吉
以上正本證明與原本無異。
如不服本判決，應於判決送達後10日內，向本院提出上訴狀。
中    華    民    國    99    年    12    月    10    日
                                      書記官  陳展榮
附錄本判決論罪科刑法條：
中華民國刑法第346條
（恐嚇取財得利罪）
意圖為自己或第三人不法之所有，以恐嚇使人將本人或第三人之
物交付者，處6 月以上5 年以下有期徒刑，得併科1 千元以下罰
金。
以前項方法得財產上不法之利益，或使第三人得之者，亦同。
前二項之未遂犯罰之。

司法院資訊處製作；財團法人民間司法改革基金會備份。
